【裁判字號】    89,交訴,150
【裁判日期】    900208
【裁判案由】    肇事遺棄罪等
【裁判全文】
臺灣桃園地方法院刑事判決                        八十九年度交訴字第一五號
    公  訴  人  臺灣桃園地方法院檢察署檢察官
    被      告  乙○○
右列被告因肇事遺棄罪等案件，經檢察官提起公訴（八十九年度偵字第一七０二一號
），本院判決如左：
      主    文
乙○○服用酒類，不能安全駕駛動力交通工具而駕駛，處有期徒刑肆月；又因過失致
人於死，處有期徒刑壹年；又駕駛動力交通工具肇事，致人於死而逃逸，處有期徒刑
捌月；應執行有期徒刑壹年拾月，緩刑伍年。
      事    實
一、乙○○於民國八十九年十月二十五日凌晨三時許在桃園縣八德市○○○○路某家
    路邊攤與友人大量飲酒，其血液內所含酒精成分影響中樞神經系統運作，對外界
    反應能力降低，雖未精神耗弱或心神喪失，惟已達不能安全駕駛動力交通工具之
    程度，仍於酒後駕駛車號Ｇ九—七六八五號自用小客車，於當日凌晨五時許，沿
    國際路行駛，行經國際路一段六三九號前欲迴轉往桃園市區方向行駛，原應注意
    駕駛汽車迴車前，應暫停並顯示左轉燈光或手勢，看清無來往車輛，並注意行人
    通過，始得迴轉，且應注意車前狀況，並隨時採取必要之安全措施，以避免危險
    事故之發生，依當時情況並無不能注意之情事，竟疏未注意仍逕自在上址迴轉，
    適有吳仕文騎乘車號ＦＪ五—七０五號重型機車行經該處，致乙○○所駕駛之Ｇ
    九—七六八五號自小客車左前車門與吳仕文所騎乘ＦＪ五—七０五號之機車發生
    碰撞，吳仕文人車倒地，吳仕文因而受有顱內出血、頭部外傷等傷害，乙○○於
    肇事後，明知其應對已無自救力之吳仕文生存應為必要之扶助或保護，竟未留在
    現場照料吳仕文並將之送醫，反逕行駕駛前揭自用小客車逃離現場返家，遺棄已
    無自救力之吳仕文於上開車禍現場，嗣為路人黃信舜發現報警輾轉送醫於到院前
    不治死亡，經桃園縣警察局桃園分局中路派出所警員循線查獲，並於當日上午九
    時０七分測試其吐氣中所含酒精濃度為每公升○‧四六毫克。
二、案經被害人吳仕文之父甲○○告訴暨台灣桃園地方法院檢察署檢察官相驗被害人
    屍體後自動檢舉偵查起訴。
      理    由
一、(1)被告乙○○於前開時地服用酒類，不能安全駕駛動力交通工具而駕駛以及未注
    意車前狀況，駕駛汽車迴車前，應暫停並顯示左轉燈光或手勢，看清無來往車輛
    ，並注意行人通過，始得迴轉，因而肇事致被害人吳仕文死亡等事實，業據其坦
    承不諱，核與被害人家屬甲○○指訴之情節相符，並有道路交通事故調查報告表
    一紙、照片五十二幀及被告於交通事故發生後至警局經測試被告酒精濃度為每公
    升０‧四六毫克等語，有酒精測試表一紙附卷可稽（見偵查卷第二三頁）。(2)又
    被害人吳仕文確因本件車禍肇致死亡之事實，亦經台灣桃園地方法院檢察署檢察
    官督同法醫師相驗屬實，製有勘驗筆錄、相驗屍體證明書、驗斷書各一紙在卷可
    憑。(3)再者，被告於事故發生後，雖經警測試其呼氣所含酒精成分測定值僅○‧
    四六毫克（換算血液中酒精濃度為○‧○九二毫克），然依交通部運輸研究所七
    十九年八月對駕駛人之研究指出，血液中酒精濃度到達百分之○‧○八至百分之
    ○‧一五時，對於駕駛之能力影響為：判斷力嚴重受到影響、體能與精神協調受
    損，駕駛之體能困難增加。對心裡行為之影響為：產生情緒異常現象，步伐不穩
    定、言語不清、反應惡劣、記憶及判斷力受損，精神處於錯亂狀態等，參以被告
    肇事當時欲迴車而與左側來車發生碰撞，致無法及時反應而發生事故，堪信其當
    時因服用酒類，已達不能安全駕駛動力交通工具之階段無訛。況且被告於酒後駕
    車肇事後四小時，經代謝後，其吐氣中酒精濃度猶然高達每公升○‧四六毫克，
    其駕車肇事之際，血液中酒精濃度必然遠高於此，吐氣中酒精成分應已超過每公
    升○‧五五毫克，益徵其飲用酒類已達不能安全駕駛動力交通工具之程度。(4)按
    汽車駕駛人駕駛汽車迴車前，應暫停並顯示左轉燈光或手勢，看清無來往車輛，
    並注意行人通過，始得迴轉；且應注意車前狀況，隨時採取必要之安全措施。次
    按汽車駕駛人飲用酒類後其吐氣所含酒精濃度超過每公升○‧二五毫克或血液中
    酒精濃度超過百分之○‧○五以上者，不得駕車。道路交通安全規則第第一百零
    六條第五款、第九十四條第三項及一百十四條第二款定有明文。查被告駕車沿桃
    園縣國際路方向行駛，行經國際路一段六三九號前欲迴轉往桃園市區方向行駛，
    被告原應遵守上揭規定，而依其智識能力及當時情形均無不能注意之情事，乃竟
    疏未注意，猶未注意車前狀況及迴車應遵守之規定，致其所駕駛之小客車與吳仕
    文所駕機車發生碰撞，致吳仕文受有顱內出血、頭部傷害等傷害，送醫到院前不
    治死亡。是被告行為顯有過失，且其過失行為與被害人吳仕文之死亡間顯有相當
    因果關係，其犯罪事證已臻明確，犯行應堪認定。(5)又參酌卷附死者之照片，被
    害人吳仕文頭部顱內出血，其等全身均受傷嚴重，再觀之偵查卷附被告所駕肇事
    車輛車禍受損情形之照片（見台灣桃園地方法院檢察署八十九年度相字第一七一
    七號相驗卷第四十頁），其機車之前輪及前擋風板部分因車禍已撞擊破損，死者
    所駕機車顯係與遭被告所駕車輛之左前門劇烈碰撞，再倒落地面，因而受有顱內
    出血、頭部傷害等傷害，被害人吳仕文因受此重創倒地後，非待他人之保護，即
    不能維持其生存，而成為無自救力人，被告於肇事後依法對被害人張國民有救護
    義務，而棄置之，自係屬有義務之人遺棄無自救能力之人（被害人所受之傷害，
    於到醫院前不治死亡，既無救治之可能，自無遺棄致死之問題）。(6)綜上，本件
    被告事證明確，犯行洵堪認定。
二、被告於飲酒後已達於不能安全駕駛之狀態，猶駕駛汽車部分，係犯刑法第一百八
    十五條之三之服用酒類，不能安全駕駛動力交通工具而駕駛罪。至其駕車不慎撞
    死被害人部分，係犯刑法第二百七十六條第一項之過失致死罪。又其肇事後，未
    履行將被害人送醫救治之義務，逕自駕車逃離部分，核犯刑法第一百八十五條之
    四之駕駛動力交通工具肇事，致人死傷而逃逸罪及同法第二百九十四條第一項之
    違背義務遺棄罪，公訴人認被告係犯刑法第二百九十四條第二項遺棄無自救之人
    因而致死，容有誤會，起訴法條應予變更。被告係以一行為同時觸犯駕駛動力交
    通工具肇事，致人死傷而逃逸罪及違背義務遺棄罪二罪，應依刑法第五十五條規
    定，從一重即情節較重之刑法第一百八十五條之四之駕駛動力交通工具肇事，致
    人死傷而逃逸罪處斷。被告係酒醉駕車因而致人死亡，就其所犯過失致死部分，
    應依道路交通管理處罰條例第八十六條第一項之規定，加重其刑。再者，被告飲
    酒後已達於不能安全駕駛之狀態，猶駕駛汽車外出時，即已獨立成罪，至其嗣駕
    車撞擊被害人致死，係基於另一個過失犯意所肇致，與先前不能安全駕駛之犯意
    迥然有別，又其駕車逃逸之犯意，顯係在肇事之後始另起萌生，因之，其所犯刑
    法第一百八十五條之三服用酒類，不能安全駕駛動力交通工具而駕駛、同法二百
    七十六條第一項過失致死及同法第一百八十五條之四之駕駛動力交通工具肇事，
    致人死傷而逃逸等三罪，犯意自屬各別，構成要件又不相同，自應分論併罰。再
    公訴人就刑法第一百八十五條之四之駕駛動力交通工具肇事，致人死而逃逸罪之
    犯行雖未起訴，惟此部分犯行與起訴之遺棄無自救能力之人部分之事實有想像競
    合裁判上一罪之關係，為起訴效力所及，本院自應併予審究，附此敘明。再查，
    被告事後已與被害人之家屬達成和解賠償損害，且已獲諒解等情，有和解契約書
    一紙附卷足佐。審酌被告犯後態度，已與被害人之家屬達成和解，被告酒醉駕車
    係高度危險之行為，又係疏未注意車前狀況，過失情節甚重，肇事後竟驅車離去
    ，任將被害人棄之不顧，無視他人生命安危，犯行所生危害至鉅等一切情狀，分
    別量處如主文所示之刑，並定其應執行之刑。末查被告前未曾受有期徒刑以上刑
    之宣告，有本院被告全國前案紀錄表一份在卷可按。素行尚稱良好，事後又積極
    與被害人之家屬尋求和解並乞獲宥恕，充分展現處理善後之誠意，堪認有悛悔之
    實據，其受本次罪刑之科處，應足收警惕懲儆之效，爾後應能謹慎駕駛，信無再
    犯之虞，本院因認對其所宣告之刑以暫不執行為適當，緩併諭知緩刑五年，以勵
    自新。
據上論斷，應依刑事訴訟法第二百九十九條第一項前段、第三百條，道路交通管理處
罰條例第八十六條第一項，刑法第一百八十五條之三、第一百八十五條之四、第二百
七十六條第一項、第二百九十四條第一項、第五十五條、第五十一條第五款、第七十
四條第一款，罰金罰鍰提高標準條例第一條前段，判決如主文。
本案經檢察官張春暉到庭執行職務。
中      華      民      國    九十      年      二      月      八      日
                              臺灣桃園地方法院刑事第六庭
                                  法  官   黃永定
右正本證明與原本無異。
如不服本判決，應於判決送達後十日內向本院提出上訴狀( 應附繕本 )，上訴於
臺灣高等法院。
                                  書記官   陳月桂
中      華      民      國    九十      年      二      月      八      日
附論罪科刑依據之法條：
刑法第一百八十五條之四
駕駛動力交通工具者肇事，致人死傷而逃逸者，處六月以上五年以下有期徒刑。
刑法第二百九十四條第一項
對於無自救力之人，依法令或契約應扶助，養育或保護而遺棄之或不為其生存所必要
之扶助、養育或保護者，處六月以上五年以下有期徒刑。
刑法第一百八十五條之三：
服用毒品、麻醉藥品、酒類或其他相類之物，不能安全駕駛動力交通工具而駕駛者，
處一年以下有期徒刑、拘役或三萬元以下罰金。
刑法第二百七十六條第一項：
因過失致人於死者，處二年以下有期徒刑、拘役或二千元（現已提高十倍為
二萬元）以下罰金。
從事業務之人，因業務上之過失犯前項之罪者，處五年以下有期徒刑或拘役
得併科三仟元（現已提高十倍為三萬元）以下罰金。


司法院資訊處製作；財團法人民間司法改革基金會備份。
